臺灣橋頭地方法院民事判決
111年度訴字第345號
原      告  王瑞琪  

被      告  吳冠緯  

            蘇月姑  

            李沂潔  
上列當事人間請求損害賠償事件，經本院刑事庭裁定移送前來（
110年度附民字第232號），本院於民國111年9月13日言詞辯論終
結，判決如下：
    主  文
被告甲○○、乙○○應連帶給付原告新臺幣參拾柒萬元，及自民國一
一０年九月十六日起至清償日止，按年息百分之五計算之利息。
被告丙○○應與被告甲○○就前開給付負連帶給付責任。前開給付，
任一被告已為全部或一部給付者，其餘被告就其履行之範圍內，
同免給付之義務。
本判決得假執行。
    事實及理由
一、本件被告均未於言詞辯論期日到場，核無民事訴訟法第386 
    條各款所列情形，應依原告之聲請，由其一造辯論而為判決
    。
二、原告主張：被告乙○○、被告甲○○先後於民國110 年6 月3 日
     、4日，基於參與犯罪組織之犯意，加入由真實姓名年籍不
    詳、綽號「安那共」、「七星」，及其他真實姓名年籍不詳
    之人之三人以上所組成、以實施詐術為手段，具有持續性、
    牟利性之有結構性詐欺集團（下稱甲集團），並在該集團內
    分別從事俗稱「收水」（向車手收取財物，再交給集團其他
    成員) 及「車手」（向被害民眾收取財物，再交給收水之集
    團成員）工作，並約定可獲報酬為每日收取贓款總額之1%及
    3%之報酬。嗣甲集團成員於110 年6 月4日11時30分許，先
    由甲集團之不詳成員假冒電信人員致電原告，佯稱原告所申
    設之門號未繳費且身分遭人冒用申辦門號云云，再轉由其他
    成員假冒警察人員於電話中佯稱原告名下帳戶涉嫌不法使用
    ，財產將遭凍結，需留下門號聯繫云云，取得原告聯絡門號
    並以該門號加入Line，之後有其他成員假冒檢察官致電原告
    ，且於同日下午1點55分以Line通訊軟體傳送甲集團成員於
    不詳時地偽造之「法務部台北行政執行處凍結管制執行命令
    」之電磁紀錄予原告而行使之，使原告陷於錯誤，依甲集團
    成員之指示，於同日下午3點至4點間，領取現金新臺幣（下
    同）370,000元，在高雄市楠梓區大學南路273巷對面公車站
    牌，交由其所指派領取之甲○○，甲○○再於同日晚間6點20分
    在臺南市○區○○路000號之遠東百貨，將上開收取之款項交予
    乙○○，乙○○再轉交給甲集團其他真實年籍不詳之成員，藉此
    掩飾或隱匿特定犯罪所得之本質及去向，乙○○及甲○○事後則
    分別取得報酬3,700元及11,100元。乙○○、甲○○為共同侵權
    行為人，依民法弟184條第1項及第185條規定，應負連帶賠
    償責任，而甲○○行為時未滿20歲，丙○○為其法定代理人，依
    民法第187條規定，應負連帶賠償責任，爰依法提起本訴等
    語。並聲明：㈠被告應連帶給付原告37萬元，並自起訴狀繕
    本送達之翌日起至清償日止，按年息5％計算之利息。㈡願供
    擔保，請准宣告假執行。
三、被告均未於言詞辯論到庭，亦未以書狀為任何聲明及陳述。
四、本件得心證之理由：
  ㈠因故意或過失，不法侵害他人之權利者，負損害賠償責  任
    ；數人共同不法侵害他人之權利者，連帶負損害賠償責任，
    不能知其中孰為加害人者亦同；造意人及幫助人，視為共同
    行為人，民法第184條第1項前段、第185條第1項、第2項分
    別定有明文。又所謂共同侵權行為，係指數人共同不法對於
    同一之損害，與以條件或原因之行為，加害人於共同侵害權
    利之目的範圍內，各自分擔實行行為之一部，而互相利用他
    人之行為，以達其目的者，仍不失為共同侵權行為人，而應
    對於全部所發生之結果，連帶負損害賠償責任，合先敘明。
    查原告主張之事實，業經甲○○、乙○○在本院刑事庭110年度
    金訴字第100號審理程序中於警詢、偵查中及法院準備程序
    與審理時均自認為真實，且經其他被害人於警詢或本院刑事
    庭審理時證述明確，復有甲○○於110年6月4日與原告面交之
    路線圖，監視器錄影翻拍照片，原告土地銀行帳戶存摺封面
    及內頁明細，原告與甲集團成員以Line通訊對話紀錄，原告
    指認照片，甲○○與詐欺集團「安那共」、「七星」之微信對
    話及紀錄翻拍照片、高雄市政府警察局楠梓分局搜索扣押筆
    錄、扣押物品目錄表、勘查採證同意書在卷可佐，堪認原告
    之主張為真實。是甲○○、乙○○既與綽號「安那共」、「七星
    」等人所組之詐騙集團有詐欺犯意之聯絡，其擔任該詐騙集
    團「收水」（向車手收取財物，再交給集團其他成員) ，及
    「車手」（向被害民眾收取財物，再交給收水之集團成員）
    工作，甲○○自原告處收受裝有370,000元現金之牛皮紙袋，
    再交給乙○○，乙○○再將自甲○○處收取之現金轉交予詐騙集團
    成員，其行為即為致原告受有損失之共同原因，則甲○○、乙○○與該詐騙集團成員於民事上係屬共同侵權行為人，自應負
    損害賠償責任。
  ㈡再按無行為能力人或限制行為能力人，不法侵害他人之權利
    者，以行為時有識別能力為限，與其法定代理人連帶負損害
    賠償責任；前項情形，法定代理人如其監督並未疏懈，或縱
    加以相當之監督，而仍不免發生損害者，不負賠償責任。民
    法第187 條第1 項前段、第2 項分別定有明文。而甲○○為90
    年11月生，於本件侵權行為發生時尚未成年，係限制行為能
    力人，且依系爭事故發生情節，自屬有識別能力，而丙○○為
    甲○○之法定代理人，亦有戶籍謄本在卷可參（見審訴卷第45
    頁）。從而，原告依上開規定請求丙○○與甲○○負連帶損害賠
    償責任，應屬有據。
五、綜上所述，原告依侵權行為法律關係，請求乙○○、甲○○應連
    帶給付370,000元，及自起訴狀送達翌日起即110年9月16日
    起至清償日止，按年息5％計算之利息，洵屬有據，應予准許
    ，而丙○○應與甲○○，就前開給付應負連帶給付責任。上開原
    告請求應核許部分，被告之給付因分屬連帶與不真正連帶，
    是其中一被告如為一部或全部之清償者，其他被告於其給付
    範圍內，應同免責任，併宣告如主文所示。。
六、本判決所命給付之金額未逾500,000元，依民事訴訟法第389
    條第1項第5款規定，應依職權宣告假執行。
七、又本件係依刑事附帶民事訴訟請求，無須繳納裁判費，復無
    其他訴訟費用支出，故不為訴訟費用之諭知，附此敘明。
中    華    民    國  111    年    9    月    27    日
                 民事第一庭  法  官  張琬如
以上正本係照原本作成。
如對本判決上訴，須於判決送達後20日內向本院提出上訴狀。如
委任律師提起上訴者，應一併繳納上訴審裁判費。
中　　華　　民　　國　　111 　年　　9 　　月　　27　　日
                              書記官 陳儀庭